臺灣高等法院臺中分院刑事判決　　　　 96年度上易字第956號
上　訴　人　臺灣臺中地方法院檢察署檢察官
被　　　告　乙○○
　　　　　　　　　　現於臺灣臺中監獄臺中分監執行中
上列上訴人因被告毒品危害防制條例案件，不服臺灣臺中地方法
院96年度易緝字第114號中華民國96年3月30日第一審判決（起訴
案號：臺灣臺中地方法院檢察署95年度毒偵字第1860號），提起
上訴，本院判決如下：
    主  文
原判決撤銷。
乙○○施用第二級毒品，處有期徒刑伍月，如易科罰金，以銀元
參佰元即新臺幣玖佰元折算壹日。
    犯罪事實
一、乙○○於民國94年間，曾因施用毒品案件，經法院裁定送觀
    察、勒戒後，認無繼續施用毒品之傾向，於 94年9月27日觀
    察、勒戒執行完畢，並經臺灣臺中地方法院檢察署檢察官以
    94年度毒偵字第2394號為不起訴處分確定。詎其仍不知悔改
    ，於上開觀察、勒戒執行完畢釋放後 5年內，復基於反覆施
    用第二級毒品甲基安非他命（起訴書誤為安非他命）之犯意
    ，於95年2月3日下午6時7分許經警採尿回溯96小時內某時，
    在台中市○○街19巷10號，以將甲基安非他命置於玻璃管內
    點火燃燒吸食煙氣之方式施用1次。嗣於95年2月3日下午6時
    7 分許，乙○○因屬列管毒品人口，而前往臺中市警察局第
    六分局接受採尿，送驗結果呈甲基安非他命陽性反應，而查
    悉上情。
二、案經臺中市警察局第六分局報請臺灣臺中地方法院檢察署檢
    察官偵查起訴。
    理　由
一、訊據被告乙○○對於上開犯罪事實坦承不諱，而其於於95年
    2月3日下午6時7分許，經警採尿送驗結果，亦呈甲基安非他
    命之陽性反應，有中山醫學大學附設醫院檢驗科藥物濫用檢
    測中心檢驗報告、列管毒品人口尿液檢體採集送驗紀錄表在
    卷可參（見警卷第6、8頁），足徵被告上揭自白應屬實情。
    又被告前因施用毒品案件，經觀察、勒戒後，認無繼續施用
    毒品之傾向，於 94年9月27日觀察、勒戒執行完畢等情，有
    臺灣高等法院被告前案紀錄表附卷可按，被告於上開觀察勒
    戒執行完畢後 5年內，再犯本案施用毒品罪，自應依法論科
    。本案事證明確，被告犯行洵堪認定。
二、核被告所為，係犯毒品危害防制條例第 10條第2項之施用第
    二級毒品罪，被告為供自己施用之目的而持有上開毒品，其
    於施用前後持有甲基安非他命之低度行為，應為施用之高度
    行為所吸收，不另論罪。原審以被告罪證明確，予以論罪科
    刑，固非無見。惟按集合犯係依一般社會通念，特定犯罪行
    為具有反覆實施之特性，立法者於制定刑罰法律之初，亦已
    認知該種行為類型之反覆性，而有意藉由法條中客觀構成要
    件之行為要素，涵括上開具有反覆實施特性之數個犯罪行為
    ，仍僅接受一次刑法之評價為已足。惟實務運作上，仍應注
    意並非其所有反覆實行之行為，皆一律認為包括一罪，而須
    從行為人之主觀犯意，自始係基於概括性，行為之時、空上
    具有密切關係，且依社會通念認屬包括之一罪為合理適當者
    ，始足當之，否則仍應予以併合處罰。次按連續數行為而犯
    同一之罪名，部分之數行為發生在新法施行前者，新法施行
    後，該部分適用最有利於行為人之法律。若其中部分之一行
    為或數行為，發生在新法施行後者，該部分不能論以連續犯
    （最高法院95年第8次刑事庭會議決議參照）。查，95年7月
    1 日施行之刑法，已刪除連續犯之規定，而先後多次施用毒
    品之行為，以往法院之一致見解均認為係連續犯，豈能因刑
    法修正後，即將原屬連續犯罪質之行為，轉變成集合犯而論
    以一罪。況本次修法刪除連續犯規定之原因，係源於實務上
    對於連續犯「同一罪名」之認定過寬，所謂「概括犯意」亦
    經常可連綿數年之久，不無鼓勵犯罪之嫌，而使國家刑罰權
    之行使發生不合理之現象，故而將之刪除，若新法修正後，
    將實務上一向認為屬連續犯之施用毒品罪，均改依集合犯論
    以一罪，刑罰反較修正前為輕（概論以連續犯尚可依法加重
    其刑之二分之一，而改依集合犯論以一罪，反不能加重其刑
    ），顯非修法之本意。查，被告於原審雖供稱：伊自 95年1
    月間起至95年8月19日止，約以每星期2次之頻率施用第二級
    毒品云云（見原審易緝卷第30頁）。然被告於95年2月3日警
    詢時即否認其有施用第二級毒品之行為（見警卷第4頁)，嗣
    於95年8月2日偵訊中又供承：伊在觀察勒戒出來後，僅於95
    年1月間，在臺中市○○街之住處施用第二級毒品1次等語（
    見95年度毒偵字第3706號卷第4頁)，被告是否有如其於原審
    所供：伊自95年1月間起至95年8月19日止，約每星期施用第
    二級毒品 2次云云，即有可疑。參以被告於本院審理時供稱
    ：伊在95年2月3日經警採尿送驗後，過了4、5個月均未再施
    用甲基安非他命，嗣因跟朋友在一起，朋友拿毒品出來施用
    ，並煽動伊，伊才又再施用甲基安非他命等語（見本院卷第
    33頁反面），足見被告於95年2月3日，經警採尿送驗後，本
    已不欲再施用甲基安非他命，係過了4、5個月，因朋友之煽
    動，始再另行起意施用甲基安非他，是被告嗣於95年8月1日
    晚上10時30分許，再為警查獲採尿而檢驗出甲基安非他陽性
    反應之施用毒品行為，與其於95年2月3日該次採尿之施用毒
    品行為，已相距數月，亦難認被告主觀上有自始概括施用毒
    品之犯意，原審認被告於 95年1月間起至95年8月1日晚上10
    時30分許經警採尿時止（上開論罪科刑之部分除外），此段
    時間內，亦有以每星期 2次之頻率，施用第二級毒品，且其
    施用毒品之行為應依集合犯論以一罪，即有未洽。公訴人上
    訴意旨以：被告於 96年2月16日中午12時許，在台中市○○
    路附近之不詳自小客車內，又有施用第二品毒品之行為，因
    施用毒品具有成癮性、反覆性，在法律評價上應屬於包括一
    罪之集合犯關係，原審未及審酌此部分，難認允當等語，指
    摘原判決不當，雖無理由（理由同上），但原判決既有上開
    可議之處，自應由本院將原判決撤銷改判。爰審酌被告曾因
    施用毒品犯行接受觀察、勒戒，竟未能從中記取教訓，深切
    體認毒品危害己身健康之鉅，反而再次施用甲基安非他命，
    足見被告自制能力尚有未足，惟念及施用毒品固戕害個人健
    康至鉅，然就他人權益之侵害仍屬有限，及其犯罪目的、手
    段、犯罪後坦承犯行之態度等一切情狀，量處如主文所示之
    刑，並諭知易科罰金之額算標準（查，刑法第 41條第1項前
    段，於95年7月1日刑法修正公布實行前，原規定「犯最重本
    刑為5年以下有期徒刑以下之刑之罪，而受6個月以下有期徒
    刑或拘役之宣告，因身體、教育、職業、家庭之關係或其他
    正當事由，執行顯有困難者，得以銀元300元（即新台幣900
    元)折算1日，易科罰金」，而修正公布施行之刑法第41條第
    1項前段則規定：「犯最重本刑為5年以下有期徒刑以下之刑
    之罪，而受 6個月以下有期徒刑或拘役之宣告，得以新台幣
    1000元、2000元、3000元折算 1日，易科罰金」，比較新舊
    法規定，自應適用修正公布施行前之易科罰金折算標準較有
    利於行為人）。
三、移送併案意旨（臺灣臺中地方法院檢察署95年度毒偵字第37
    06、4013、4509，96年度毒偵字第1181號）略以：被告另於
    95年1月間某日起至 95年8月22日2時30分許回溯96小時某時
    止，又有多次施用第二級毒品假基安非他命之犯行，及於96
    年 2月16日中午12時許，又在台中市○○路附近之不詳自小
    客車內，施用第二品毒品甲基安非他命 1次，因認被告此部
    分行為與上開論罪科刑部分，有集合犯之實質上一罪之關係
    ，爰移送併辦等語。惟查，本案並無證據足以證明被告自95
    年1月間起至 95年8月1日晚上10時30分許再為警查獲採尿時
    止日（除本案論罪科刑之該次除外），又有施用第二級毒品
    之行為，且被告於於95年2月3日該次採尿之施用毒品行為，
    與其嗣於95年8月1日晚上10時30分許，再為警查獲採尿而檢
    驗出甲基安非他陽性反應之施用毒品行為，與其於95年2月3
    日該次採尿之施用毒品行為，係另行起意為之，已詳如前述
    ，難認移送併辦之部分，與本案論罪科刑之部分有何集合犯
    之包括一罪關係，本案無從併予審理，此部分應退由檢察官
    另行偵辦。
據上論結，應依刑事訴訟法第369條第1項前段、第364條、第299
條第1項前段，毒品危害防制條例第10條第2項，刑法第2條第1項
前段，修正前刑法第 41條第1項前段，修正前罰金罰鍰提高標準
條例第2條、判決如主文。
本案經檢察官甲○○到庭執行職務。
中　　華　　民　　國　　96　　年　　6 　　月　　29　　日
            刑事第十庭    審判長法　官　林　照　明
                                法　官　李　平　勳
                                法　官　蔡  名  曜
上列正本證明與原本無異。
不得上訴。
                                書記官　劉　恒  宏
中　　華　　民　　國　　96　　年　　7　　月　　  2　　日
附錄本案論罪科刑法條：
毒品危害防制條例第10條第2項：
施用第二級毒品者，處3年以下有期徒刑。
